臺北高等行政法院判決
                                       99年度簡字第817號
原      告　江國銘
被      告　臺北市政府衛生局
代　表　人　林奇宏（局長）住同上
訴訟代理人　賴淑美
　　　　　　曾怡禎
上列當事人間醫療法事件，原告不服臺北市政府中華民國99年10
月21日府訴字第09970117200 號訴願決定，提起行政訴訟，本院
判決如下：
    主  文
原告之訴駁回。
訴訟費用由原告負擔。
　　事實及理由
一、程序事項：
１、本件係屬因不服行政機關所為罰鍰處分而涉訟，標的金額為
    新臺幣（下同）5 萬元，在40萬元以下，依行政訴訟法第22
    9 條第1 項第2 款規定，應適用簡易程序，本院並依同法第
    233條第1項規定，不經言詞辯論，逕行裁判。
２、原告起訴時被告代表人為邱文祥，訴訟繫屬中變更為林奇宏
    ，有臺北市政府令影本附卷佐，並由其聲明承受訴訟，核無
    不合，應予准許。
二、事實概要：
    被告於民國99年5 月20日到臺北市○○區○○街17號1 樓（
    以下簡稱系爭地址）稽查，發現上開地址的鐵門刊登「博士
    牙醫診所、診療時間上午10：00-12：00下午2：00-10：00
    」等詞句，門口柱上招牌刊登「博士牙醫、齒學博士親自主
    持」等詞句。被告認為系爭地址非醫療機構，原告卻刊登上
    述醫療廣告，違反醫療法第84條規定，依同法第104 條規定
    ，以99年7 月23日北市衛醫護字第099363 3 9800 號裁處書
    ，對原告裁處罰鍰5 萬元（以下簡稱原處分）。原告不服，
    提起訴願經決定駁回後，提起本件行政訴訟。
三、原告主張：
１、原告領有01828 牙醫師執照，自78年起在系爭地址執業。嗣
    診所遷移，請包商處理拆除作業，雖完成大部分戶外招牌及
    跑馬燈拆除作業，惟四周破損門柱壓克力板及油漆剝落的鐵
    門，包商一再拖延，殘餘廢棄物在自家騎樓範圍不影響公共
    安全，也未違反環保及公益。99年5 月間因勒索未遂事件登
    上媒體，引起被告關注。該剩餘廢棄物，並非新設加裝的市
    招，但被告卻以之認定為醫療廣告而裁罰。
２、所謂廣告著重於廣告功能及效益，不能單純以刊登文字字義
    解釋為據，應以社會通念是否足以達到目的為斷。廣告目的
    是行銷及營利，95年至99年間原告的大同區自宅，未作醫療
    廣告與從事醫療行為，沒有招徠患者醫療為目的與營利事實
    。診所，店鋪遷移後的招牌剩餘廢棄物，市容上經常可見，
    沒有民眾不顧門面設施硬闖看診或購物，乃一般公認價值判
    斷。行政機關對被裁處標的之判斷出於錯誤事實及資訊，有
    違一般公認價值判斷，該剩餘廢棄物，不具廣告功能效益，
    未違環保及公益，亦未違醫療廣告法規。
３、99年5 月20日登上媒體後，翌日原告即主動聯絡工人拆除該
    剩餘廢棄物完畢，有被告西區分隊99年6 月3 日電話錄音和
    99年6 月4 日現場檢查記錄為證。
４、系爭地址歇業後，98年9 月原告在蘆洲有新的診所，名稱是
    博士牙醫診所。95年9 月到98年9 月蘆洲開業期間，原告在
    中和市幫朋友的診所看診，該診所是以原告名義當負責人，
    名稱也是博士牙醫診所。
５、聲明求為判決：
　　1 訴願決定及原處分均撤銷。
　　2 訴訟費用由被告負擔。
四、被告抗辯：
１、原告前於78年12月26日在系爭地址設置「博士牙醫診所」，
    95年9 月5 日申請歇業，被告核准歇業是依醫療法施行細則
    第13條規定辦理，爰認該址自95年9 月5 日歇業，並拆除市
    招完成歇業程序。歇業後，原告未再向申請開業，然系爭地
    址鐵門及門口柱上卻刊登「博士牙醫診所……診療時間上午
    10：00-12 ：00下午2 ：00-1 0：00……」等市招廣告，登
    載診所名稱及診療時間等資訊，顯利用市招宣傳業務，綜觀
    文字、方式、用語已具招徠他人醫療效果，被告依醫療法第
    104條規定裁處法定最低額5萬元罰鍰，並無不合。
２、原告在該址鐵門及門口柱上刊登「博士牙醫診所……診療時
    間上午10：00-12 ：00下午2 ：00-10 ：00…」等內容事實
    明確，與原告曾否受違規事實查報無涉。系爭地址在95年9
    月歇業時，被告派員確認拆除廣告，當場有拍照存證，即使
    如原告所稱廣告招牌是歇業留置至今，時間超過3 年多，也
    有廣告的意思。
３、醫療法就醫療廣告為規範，係因醫療行為與人民生命、健康
    關係重大，與一般消費行為有別，依醫療法第85條規定，醫
    療廣告內容包括醫療機構名稱及診療科別，另依行政院衛生
    署94年5 月26日衛署醫字第0940020815號函釋：「依醫療法
    第9 條規定，醫療廣告係以達招徠患者醫療為目的之行為…
    …廣告明確刊登診所名稱……已符前揭規定意旨……關於市
    招之認定……醫院診所於外牆、玻璃門或鐵門上做廣告，宣
    傳醫療業務……仍視同市招……」原告在系爭地址的市招廣
    告，應屬醫療廣告。
４、聲明求為判決：
　　1 原告之訴駁回。
　　2 訴訟費用由原告負擔。
五、本院的判斷：
１、醫療法制定目的在於促進醫療事業的健全發展，合理分布醫
    療資源，提高醫療品質，保障病人權益，增進國民健康。醫
    療法第2 條規定：「本法所稱醫療機構，係指供醫師執行醫
    療業務之機構。」第15條規定：「醫療機構之開業，應向所
    在地直轄市、縣（市）主管機關申請核准登記，經發給開業
    執照，始得為之；……」第84條規定：「非醫療機構，不得
    為醫療廣告。」第104 條規定：「違反第八十四條規定為醫
    療廣告者，處新臺幣五萬元以上二十五萬元以下罰鍰。」
２、本件原告前於78年12月26日在系爭地址設置「博士牙醫診所
    」，95年9 月5 日申請歇業並完成歇業程序後，系爭地址已
    非醫療機構，99年5 月20日被告前往系爭地址稽查，發現該
    址鐵門刊登「博士牙醫診所、診療時間上午10：00-12 ：00
    下午2 ：00-10 ：00」等詞句，門口柱上招牌刊登「博士牙
    醫、齒學博士親自主持」等詞句之事實，有99年5 月20日稽
    查人員拍攝的照片、檢查紀錄表附於原處分卷可佐，本案事
    實，應堪認定。
３、至原告主張系爭地址鐵門刊登的內容及門口柱的招牌，是95
    年9 月5 日歇業後的剩餘廢棄物，非新設加裝，不具廣告功
    能效益，該址亦未從事醫療行為等語。經查：
(1)、非醫療機構，不得為醫療廣告的規定，是為健全醫療廣告管
    理，使國民對醫療廣告之認知係合法立案之醫療機構所為，
    該規定所管制的是醫療廣告行為，與行為人有無醫療行為或
    意圖營利無關。是原告在系爭地址是否實際從事醫療行為，
    非醫療法第104 條的裁罰構成要件，就此情節自不足為有利
    原告之認定。
(2)、醫療法第9條規定：「本法所稱醫療廣告，係指利用傳播媒
    體或其他方法，宣傳醫療業務，以達招徠患者醫療為目的之
    行為。」第85條第1 項復規定：「醫療廣告，其內容以下列
    事項為限：一、醫療機構之名稱、開業執照字號、地址、電
    話及交通路線。……四、診療科別及診療時間。……」系爭
    地址鐵門及門口柱上，刊登的內容為「博士牙醫診所、診療
    時間上午10：00-12 ：00下午2 ：00-10 ：00、博士牙醫、
    齒學博士親自主持」已如前述，該內容即係醫療法第85條第
    1 項針對醫療機構為醫療廣告時，就廣告內容限制事項中之
    醫療機構名稱與診療時間，核屬醫療廣告無疑，原告主張該
    等內容，不具廣告功能效益，並不可取。
(3)、查醫療機構依本法第二十三條第一項規定歇業或受撤銷、廢
    止開業執照處分者，應將其招牌拆除，此醫療法施行細則第
    13條定有明文。本件原告因系爭地址於95年9 月5 日歇業而
    報請被告備查，被告當時派員前往系爭地址檢查是否符合規
    定時，關於系爭地址門口柱上招牌確實已經拆除之事實，業
    據當時檢查人員溫亦勤100 年6 月10日到庭證述「很多診所
    側面市招都只有一個，不是兩側都有。有市招拆除痕跡，會
    拍照，如現場有未拆除市招，也會拍攝當作退件依據」等語
    詳明，並有照片附卷可佐，原告主張系爭地址門口柱上招牌
    是95年9 月5 日歇業後所留下，即不可信。另99年5 月20日
    被告前往系爭地址稽查時，系爭地址鐵門確實刊登內容為醫
    療機構名稱與診療時間之醫療廣告乙節，已如上述，縱係原
    告95年9 月歇業當時所留下，至99年5 月稽查時，時間長達
    3 年8 月，參以原告於歇業後另行增設門口柱上招牌之情節
    ，原告以鐵門上刊登內容為廣告之本意，亦已然明確。原告
    主張其未違反醫療廣告法規，不足憑採。
六、綜上，原告所訴各節，均不足採，原處分並無違誤，訴願決
    定遞予維持，亦無不合。原告起訴請求撤銷原處分及訴願決
    定，為無理由，應予駁回。
七、本案事證已明確，兩造其餘攻擊及防禦方法，均與本件判決
    結果不生影響，爰不一一論駁，併予敘明。
八、結論，本件原告之訴為無理由，依行政訴訟法第236 條、第
    233條第1 項、第98條第1項前段，判決如主文。
中　　華　　民　　國　　100 　年　　10　　月　　28　　日
                    臺北高等行政法院第二庭
                                    法  官　蘇嫊娟
上為正本係照原本作成。
本件以訴訟事件所涉及之法律見解具有原則性者為限，始得於本
判決送達後20日內向本院提出上訴狀並表明上訴理由，如已於本
判決宣示後送達前提起上訴者，應於判決送達後20日內補具上訴
理由（均按他造人數附繕本），且經最高行政法院許可後方得上
訴。
中　　華　　民　　國　　100 　年　　10　　月　　28　　日
                                    書記官  陳清容